【裁判字號】    98,易,106
【裁判日期】    980511
【裁判案由】    竊盜
【裁判全文】
臺灣嘉義地方法院刑事判決               98年度易字第106號
公  訴  人  臺灣嘉義地方法院檢察署檢察官
被      告  甲○○
上列被告因竊盜案件，經檢察官提起公訴（98年度偵字第75號）
，本院判決如下：
    主  文
甲○○犯竊盜罪，累犯，處有期徒刑肆月，如易科罰金，以新臺
幣壹仟元折算壹日。
    犯 罪 事 實
一、甲○○前因竊盜案件，經本院以96年度易字第81號判處有期
    徒刑3月，並經臺灣高等法院臺南分院以96年度上易字第247
    號駁回上訴確定，嗣經減刑裁定為有期徒刑1月15日確定，
    又因竊盜案件，經臺灣高等法院臺南分院以96年度上易字第
    473號判處有期徒刑3月確定，上揭2罪經裁定應執行有期徒
    刑4月確定，於民國97年2月15日執行完畢。猶不知悔改，於
    97年11月24日13時45分許，騎乘車牌號碼LQO-470號重型機
    車，行經嘉義縣竹崎鄉復金村白樹腳9之1號乙○○住處後方
    時，見該處後門牆壁上安裝熱水器1台（價值新臺幣〈下同
    〉2,000元），竟意圖為自己不法之所有，基於竊盜之犯意
    ，將機車停放在乙○○住處後方樹下，徒步約5公尺行至乙
    ○○住處後門，以不詳方式，將連接熱水器與瓦斯桶之瓦斯
    線1條拉斷，並徒手將熱水器下方2條水管線之螺絲鬆開，拔
    下熱水器竊取得手後，將熱水器搬到機車旁，欲將熱水器裝
    入其所攜帶之飼料袋以機車載走時，為乙○○在屋內發覺，
    從窗戶看到甲○○已將熱水器裝入飼料袋3分之2，乃自住處
    後門走出制止，要求甲○○將熱水器重新安裝於牆壁上，甲
    ○○將熱水器放回牆壁上後，因見乙○○撥打電話報警，乃
    騎乘上揭機車趁隙逃逸，而於同日13時55分許，在嘉義縣竹
    崎鄉復金村溪湖6之9號左岸休閒廣場，為警當場查獲，並在
    其機車前方置物籃扣得其所有非供本件犯罪所用或供犯罪預
    備所用之剪刀1支、扳手2支。
二、案經嘉義縣警察局竹崎分局報請臺灣嘉義地方法院檢察署檢
    察官偵查起訴。
    理  由
壹、程序事項：
一、按被告以外之人於審判外之言詞或書面陳述，除法律有規定
    者外，不得作為證據。當事人、代理人或辯護人於法院調查
    證據時，知有第159條第1項不得為證據之情形，而未於言詞
    辯論終結前聲明異議者，視為有前項之同意。被告以外之人
    於偵查中向檢察官所為之陳述，除顯有不可信之情況者外，
    得為證據。刑事訴訟法第159條第1項、第159條之5第2項、
    第159條之1第2項分別定有明文。查檢察官、被告甲○○對
    於證人即被害人乙○○於警詢時之陳述，未於言詞辯論終結
    前聲明異議，本院審酌其言詞陳述作成時之情況，核無違法
    取證或其他瑕疵，認為以之作為證據為適當，是其此部分之
    陳述，應有證據能力。又證人乙○○於檢察官依法訊問並命
    具結之證詞，本院審酌其於陳述時之外在環境及情況，並無
    顯有不可信之情況，從而其此部分之證述，亦有證據能力。
二、按被告之自白，非出於強暴、脅迫、利誘、詐欺、疲勞訊問
    、違法羈押或其他不正之方法，且與事實相符者，得為證據
    ，刑事訴訟法第156條第1項定有明文。查被告於警詢時供承
    有於上揭時地著手竊取熱水器，惟辯稱尚未竊取得手乙節，
    有被告警詢筆錄1份附卷可憑（見警卷第3-4頁），然被告於
    本院準備程序時辯稱：警詢時伊沒有承認云云（見本院卷第
    26頁），否認其於警詢時有供承著手竊取熱水器，則被告警
    詢筆錄之記載是否與其供述相符，具有證據能力，已非無疑
    。而被告於警詢時全程連續錄音，並無中斷，採一問一答方
    式，被告聲音自然語氣平和，員警詢問時聲音自然語氣平和
    ，並無強暴脅迫等不正詢問之情事。錄音內容與卷附譯文相
    符等情，業經本院當庭勘驗警詢錄音帶屬實，製有勘驗筆錄
    、警詢譯文各1份在卷足考（見本院卷第32-39、55頁），足
    認被告於警詢時係出於自由意志而為供述，被告確有供述如
    警詢譯文所載。又被告於警詢時供稱：「（問：那個人家吊
    在那邊，放在那裏，你要跟人家拿走？）嗯，我要跟他拿對
    啦。」「（問：你為什麼要跟人家偷拿熱水爐？）我就為了
    要吃飯，肚子餓。」「（問：你拿那個熱水爐是要變，要賣
    …）要吃飯啦，要吃麵啦。」「（問：變賣現金喔？）嘿啦
    ，要去回收場賣，我們這裡有回收場。」「（問：因為你沒
    錢所以竊取那個熱水器是要變賣現金吃飯用？）對啦。」等
    語，有警詢譯文1份附卷足憑（見本院卷第34頁反面、第35
    頁），足見被告於警詢時確有為上揭自白，是被告於警詢時
    之供述應有證據能力。
貳、實體事項：
一、訊據被告固供承有於上揭時間，騎乘機車至證人乙○○住處
    後方，惟矢口否認有何竊盜之犯行，辯稱：伊沒有偷熱水器
    ，那天伊去尿尿，不小心弄到熱水器水管，水管掉下來，伊
    想要幫乙○○裝好，他卻以為伊要偷熱水器。當時伊正要離
    開，在樹下被乙○○看到，伊沒有抱熱水器，袋子也沒有裝
    熱水器，乙○○叫伊把熱水器裝回去，伊有裝好，後來伊才
    離開云云。然查：
  (一)上揭犯罪事實，業據證人乙○○於警詢、偵查及本院審理時
    證述明確（見警卷第6-7頁、偵卷第7-8頁、本院卷第43-50
    頁），且被告於警詢時坦承著手竊取熱水器，已詳如前述，
    並有現場照片6張在卷足考（見警卷第9-11頁），足認被告
    確有竊盜之犯行。
  (二)雖被告以上詞置辯，然此與其於警詢時供承著手竊取熱水器
    等語不符，所述是否可採，已非無疑。況且，證人乙○○於
    本院審理時結證稱：當時伊覺得有人在拆東西的聲音，從窗
    戶看出來，被告站在2個後門中間那個樹下面，熱水器已經
    用袋子裝約3分之2了，伊看到就走出來到後門，問被告拿這
    個要做什麼，後來他哀求伊，伊本來想說沒關係，叫他裝回
    去，後來認為不行，因為瓦斯在漏，水也在漏，所以才打電
    話報警等語（見本院卷第44、46-47頁），足見證人乙○○
    發覺時，被告已竊取熱水器得手，移置於實力支配之下，雖
    被告未能攜帶熱水器離開，仍屬竊盜既遂，是被告上揭所辯
    顯係卸責之詞，委無足採。
  (三)檢察官以員警查獲被告時，在被告上揭機車扣得剪刀1支、
    扳手2支，並以證人乙○○於警詢時證稱：被告拿扳手竊取
    熱水器，瓦斯管用剪刀剪等語（見警卷第7頁），及於偵查
    時結證稱：水管、瓦斯管都已經剪斷，被告當時用扳手將熱
    水器拆下等語（見偵卷第8頁），認被告係攜帶兇器竊盜。
    惟被告於本院審理時辯稱：這些東西都是伊的，員警是在伊
    機車前方置物箱查獲到的，剪刀是伊孫子作作業用，使用後
    放在機車前面的置物箱，扳手是好幾年前伊作鐵的時候用的
    ，放在那邊，要用來修理機車用的，機車上面還有很多東西
    。2條水管線沒有斷掉，瓦斯線是伊要去尿尿的時候踩到的
    ，踩到就斷掉了。伊沒有拿剪刀剪管線，也沒有拿扳手鬆開
    螺絲等語。
  1.扣案之剪刀1支、扳手2支，均為鐵製，質地堅硬，客觀上足
    以對人之生命、身體構成威脅，具有危險性，自屬兇器。而
    證人乙○○於本院審理時結證稱：伊當場沒有看到被告用扳
    手竊取熱水器，也沒有看到他用剪刀剪管線等語（見本院卷
    第49頁），足見其並未親眼目睹被告持剪刀、扳手竊取熱水
    器，是其上揭於警詢及偵查時之證述，已難令人採信。
  2.上開熱水器之瓦斯線係塑膠材質，已斷成2截，1截在地上，
    1截仍連在熱水器上乙節，業據證人即員警羅榮輝於本院審
    理時結證明確（見本院卷第65頁），並有現場照片1張附卷
    足參（見警卷第10頁下方）。雖證人羅榮輝於本院審理時結
    證稱：瓦斯線應該是用某種利器剪斷的，因為缺口是平整的
    等語（見本院卷第66頁），然證人乙○○於本院審理時係結
    證稱：瓦斯線看起來是用拉的，因為那個斷的地方沒有齊等
    語（見本院卷第48頁），是2人之證述顯然不一致，經再詰
    問證人羅榮輝，其於本院審理時結證稱：瓦斯線伊沒有拿起
    來看，當時沒有比對缺口，伊沒有辦法確定是以利器剪斷的
    等語（見本院卷第66頁），是證人羅榮輝既未拿起瓦斯線觀
    看，復未比對缺口，亦未將瓦斯線之斷面予以拍照附卷，則
    其證述瓦斯線缺口平整，是用某種利器剪斷的，顯屬無據，
    尚非可採。至證人乙○○於本院審理時固結證稱：伊個人沒
    有辦法徒手拉斷瓦斯線等語（見本院卷第48頁），惟證人乙
    ○○既證述瓦斯線之缺口不整齊，被告應係以其他方式拉斷
    瓦斯線，而非以剪刀剪斷瓦斯線，參以瓦斯線並未扣案，而
    無從鑑定斷面是否與扣案剪刀之工具痕跡相符，難認被告確
    有以剪刀剪斷瓦斯線。
  3.證人乙○○於本院審理時結證稱：水管線1條變成2截，比較
    短的掉在地上，比較長的還在牆壁上等語（見本院卷第49頁
    ），然證人羅榮輝於本院審理時已結證稱：地上沒有看到水
    管線等語（見本院卷第66頁），並有現場照片1張附卷可參
    （見警卷第10頁下方），是證人乙○○證述水管線變成2截
    ，1截掉落地面，顯非可採。又證人乙○○於本院審理時結
    證稱：水管線那個螺絲頭還在牆壁上，所以伊認為是用剪的
    等語（見本院卷第49頁），證人羅榮輝於本院審理時結證稱
    ：去現場看到水管線已經斷掉了，被剪斷變成2截，2截長度
    沒有去衡量等語（見本院卷第67頁），惟熱水器之水管線2
    條仍連接在熱水器與牆壁上，並未剪斷變成2截乙節，有現
    場照片1張附卷足參（見警卷第10頁下方），是證人乙○○
    、羅榮輝證述水管線遭剪斷變成2截，所述尚難採信。雖證
    人羅榮輝於本院審理時結證稱：靠近外面那條水管線是斷掉
    的，因為是拍全景，沒有靠近，所以看不出來，那條是從上
    方斷掉的等語（見本院卷第66頁），然被告若係以剪斷水管
    線之方式竊取熱水器，應係2條水管線均遭剪斷，豈會僅有
    最外面之水管線剪斷，而另1條水管線並未斷掉。再者，證
    人羅榮輝於本院審理時結證稱：水管線看起來是鐵質，厚度
    約零點多公分，中間是空心的，用手捏不下去，伊不曉得有
    沒有辦法用扣案剪刀剪，當場沒有比對水管線斷掉的切面跟
    剪刀有無相符等語（見本院卷第67-68頁），是水管線既係
    鐵質，雖係空心，質地仍屬堅硬，可否以扣案剪刀剪斷，即
    有可疑，參以水管線並未扣案，難認水管線係遭被告以剪刀
    剪斷，而與熱水器分離。況且，證人乙○○於本院審理時結
    證稱：2條水管線是鎖螺絲的，螺絲可以拆掉等語（見本院
    卷第47-48頁），而被告於警詢時供稱：「（問：你用什麼
    工具來拔這個熱水爐？）我用手啦。」「（問：用手喔？）
    對，用手去轉那個螺絲，熱水爐下面那兩顆螺絲。」「（問
    ：拔得開喔？）會啊，他那個就不緊，有的你來拔也會開。
    」「（問：不然在你車上就有扳手和剪刀那個呢？）那個我
    又沒用到。」等語，有警詢譯文1份在卷足參（見本院卷第
    34頁反面），觀諸被告竊取熱水器後再行安裝回去，水管線
    仍連接在牆壁與熱水器上，則被告辯稱其係鬆開螺絲使水管
    線與熱水器分離，所述應堪採信。此外，本件雖扣得扳手2
    支，然扳手是否與水管線之螺絲尺寸相符，可用以鬆開螺絲
    拆下熱水器，遍觀全卷並無積極證據可佐，亦無從認定被告
    有以扳手竊取熱水器。
  4.檢察官提出之上揭證據，不足以證明被告有以剪刀、扳手竊
    取熱水器，且竊盜犯行之兇器固不以攜帶之初有行兇之意圖
    ，然應以行為人於行竊之際攜帶該客觀上可為兇器之物為必
    要，倘其並未攜帶而得作為供犯罪所用或供犯罪預備所用之
    物或用以行兇，自難遽論行為人係犯攜帶兇器竊盜罪。本件
    員警係自被告所騎乘之機車查扣剪刀、扳手，並非自被告身
    上所扣得，且被告於機車放置剪刀、扳手，或為修車之用等
    用途，以備不時之需，而剪刀、扳手原即係吾人日常生活中
    常用之生活工具，尚難僅因被告有竊盜行為，又於其所騎乘
    之機車查扣可供竊盜所用之剪刀、扳手，即推論被告於行竊
    時，身上有攜帶扣案之剪刀、扳手。況且，被告機車上雖放
    置剪刀、扳手，然依證人乙○○於本院審理時結證稱：被告
    的機車停在伊房子的後面，離熱水器約5公尺等語（見本院
    卷第43頁），可知被告機車停放位置距離行竊地點尚有5公
    尺，而被告於拔下熱水器時即已行竊得手，是被告放置在機
    車之剪刀、扳手，當非可供被告於竊盜之際，作為犯罪所用
    或犯罪預備所用之物或用以行兇，被告並未攜帶兇器竊盜甚
    明，否則員警凡查獲竊盜案件，僅須於行為人所駕駛之交通
    工具中尋找客觀上可為兇器之物，且若有所獲，即足以認定
    行為人係犯刑法第321條第1項第3款之攜帶兇器竊盜罪，此
    當非本款之立法原意。
  (四)綜上所述，足認被告於警詢時自白之部分與事實相符，其上
    揭所辯顯係飾卸之詞，委無可採。本件事證明確，被告之犯
    行堪予認定。
二、核被告所為，係犯刑法第320條第1項之竊盜罪。檢察官認被
    告係犯刑法第321條第1項第3款之攜帶兇器竊盜罪，雖有未
    合，惟其基本社會事實同一，應予變更起訴法條（已當庭告
    知所犯法條，見本院卷第62頁）。被告前因竊盜案件，經本
    院以96年度易字第81號判處有期徒刑3月，並經臺灣高等法
    院臺南分院以96年度上易字第247號駁回上訴確定，嗣經減
    刑裁定為有期徒刑1月15日確定，又因竊盜案件，經臺灣高
    等法院臺南分院以96年度上易字第473號判處有期徒刑3月確
    定，上揭2罪經裁定應執行有期徒刑4月確定，於97年2月15
    日執行完畢，有臺灣高等法院被告前案紀錄表1份在卷可參
    ，其受徒刑之執行完畢後，5年以內故意再犯本件有期徒刑
    以上之罪，為累犯，應依刑法第47條第1項規定加重其刑。
    爰審酌被告年事已高，國小肄業之智識程度，前有多次竊盜
    之犯罪紀錄，不思正途獲取財物，行為之手段，所竊取之物
    品價值2,000元，並已發還被害人，及否認犯行之犯後態度
    等一切情狀，量處如主文所示之刑，並諭知易科罰金之折算
    標準，以示懲儆。扣案之剪刀1支、扳手2支，雖係被告所有
    ，惟與本案無涉，業經採證認定詳如前述，爰不併予諭知沒
    收。
據上論斷，應依刑事訴訟法第299條第1項前段、第300條，刑法
第320條第1項、第47條第1項、第41條第1項前段，刑法施行法第
1條之1第1項、第2項前段，判決如主文。
本案經檢察官陳昱奉到庭執行職務。
中    華    民    國    98    年    5     月    11    日
                       刑事第二庭  法  官  卓春慧
以上正本證明與原本無異。
如不服本判決應於收受判決後10日內向本院提出上訴書狀，並應
敘述具體理由；其未敘述上訴理由者，應於上訴期間屆滿後20日
內向本院補提理由書（均須按他造當事人之人數附繕本）「切勿
逕送上級法院」。告訴人或被害人如對於本判決不服者，應具備
理由請求檢察官上訴，其上訴期間之計算係以檢察官收受判決正
本之日期為準。
中    華    民    國    98    年    5     月    11    日
                                   書記官  李玫娜
附錄本案論罪科刑法條全文：
刑法第320條第1項：
意圖為自己或第三人不法之所有，而竊取他人之動產者，為竊盜
罪，處5年以下有期徒刑、拘役或5百元以下罰金。


司法院資訊處製作；財團法人民間司法改革基金會備份。
